【裁判字號】    89,自,743
【裁判日期】    900531
【裁判案由】    偽造文書
【裁判全文】
臺灣臺北地方法院刑事判決                          八十九年度自字第七四三號
    自  訴  人  丙○○
    代  理  人  林文淵律師
    被      告  乙○○
    指定辯護人  甲○
右列被告因偽造有價證券等案件，經自訴人提起自訴，甲○判決如左：
    主  文
乙○○連續意圖供行使之用，而偽造有價證券，處有期徒刑壹年拾月，緩刑伍年。
如附表一所示偽造支票內偽造之「丙○○」印文共壹佰零陸枚及附表二所示之消費簽
帳單（一式二聯）上偽造之「丙○○」署押各貳枚、附表三所示偽造支票存款往來約
定書、印鑑卡、活期儲蓄存款存款戶約定書、印鑑卡等欄內偽造「丙○○」之署押共
玖枚及印文壹拾參枚、台北銀行寶清分行信用卡申請書內正卡人親筆中文簽名欄內偽
造「丙○○」之署押壹枚、變造於丙○○身分證上之乙○○照片壹張、偽造之丙○○
印章壹枚、華南商業銀行金融卡、台北銀行寶清分行信用卡各壹枚均沒收。
    事  實
一、乙○○於民國八十八年十月間，受丙○○之友人丁○○委託代其申辦銀行之信用
    卡使用，因丙○○不符申辦條件，且丁○○委託交由乙○○代辦之丙○○之身分
    證件因乙○○一時無法尋獲，乃僅將印章交還予丙○○，隨後乙○○於八十八年
    十一月下旬，整理住家之際發現該枚（即丙○○）身分證，思及其丈夫負債累累
    ，且已懷有身孕無法獨自謀生，撫育小孩，乃竟基於意圖為自己不法所有之犯意
    ，先將該委託代辦保管之丙○○身分證侵占入己，並於同年十一月底左右，基於
    變造身分證之犯意，利用中國時報廣告欄上刊登有可變造身分證之機會，聯繫不
    詳姓名之成年男子，相約在台北市○○路附近之超商門口，以新台幣（下同）一
    萬元之代價，由該不詳姓名之成年男子將乙○○所交付其所有之照片一張，換貼
    在「丙○○」身分證上後，又於同年十二月初，在台北市監理處附近，利用不知
    情之刻印商人，偽刻「丙○○」之印章，並基於行使偽造私文書、變造身分證之
    概括犯意，分別於八十八年十二月七日、同年月八日、十二月二十七日、八十九
    年三月六日，先後持前開經變造之身分證及偽造之印章，前往位於台北市○○路
    ○段一四五號、台北市○○○路○段三三０號之華南商業銀行中崙分行、台北銀
    行寶清分行，偽以丙○○之名義，在活期存款戶約定書內申請人簽章、立約定書
    人（二份）、領用人等欄內偽造丙○○之署押及印文各一枚、又於核可欄內偽造
    丙○○之印文一枚及於印鑑卡欄內偽造其署押一枚及印文二枚、支票存款往來約
    定書內立約定書人（戶名及代表人）、立約定書人親自簽名蓋章、開戶申請人等
    欄內偽造「丙○○」之署押及印文各一枚（開戶申請人欄內偽造印文二枚）及於
    開戶印鑑卡內，偽造「丙○○」之署押一枚及印文二枚、台北銀行信用卡申請書
    內正卡人親筆中文簽名欄內偽造「丙○○」之署押一枚，而偽造該等私文書，並
    持以向上開銀行申請支票、金融卡或信用卡，使上開銀行誤認其係丙○○本人，
    致均陷於錯誤，而由華南商業銀行核准支票一本、金融卡一枚、台北銀行核准交
    付ＭＡＳＴＥＲ信用卡一枚（卡號：0000000000000000號）供
    其使用，均足以生損害於丙○○及華南商業銀行、台北銀行對於支票、金融卡、
    信用卡等業務管理之正確性。又乙○○於取得前開信用卡後，復承前行使偽造私
    文書之犯意，於該信用卡背面簽名欄內，偽造「丙○○」名義簽名於其上，並旋
    即基於前開行使偽造私文書及圖己不法所有之概括犯意或基於圖己不法之利益，
    自八十九年五月一日起，至同年七月十一日止，分別在附表二所示之時間、地點
    ，多次冒用「丙○○」之名義，向上開發卡銀行之各特約商店簽帳消費，購買鞋
    子、商週刊雜誌、傳真機、日用品、收音機、等物品或買保險，並由乙○○依照
    前開信用卡背面之「丙○○」名義，在店員所交付之一式二聯簽帳單之第一聯客
    戶存查聯上偽造「丙○○」署押一枚，因該等簽帳單第二聯為複寫紙而同時在該
    等簽帳單第二聯上複寫「丙○○」之署押各一枚，表示乙○○為「丙○○」之人
    同意依據信用卡持卡人合約條件按簽帳單金額付款予發卡銀行之意，而偽造該等
    私文書，再將該等偽造之簽帳單交予店員而行使之，使各該商店店員在核對簽帳
    單上之簽名與信用卡上之簽名相符後，誤認其為合法之持卡人而均陷於錯誤，交
    付前開總計價值四萬元之商品及保險利益，均足以生損害於丙○○及附表二所示
    之商店，又乙○○為將其以前開所申請之支票供己周轉，復基於行使偽造有價證
    券之概括犯意，自八十八年十二月三十日起至八十九年三月十五日止，連續於附
    表一所示時間，簽發如附表一所示之金額支票，並偽造附表一所示之丙○○印文
    ，而持向他人行使，以供周轉之用。
二、案經被害人丙○○向甲○提起自訴。
    理  由
一、右揭事實，業據被告於甲○審理中供承綦詳，核與自訴人丙○○指述、證人丁○○到庭供證情節均悉相符合，且有被告自白書一份、及台北銀行信用卡申請書、
    信用卡簽帳明細資料影本各一份、華南銀行中崙分行函附甲○之支票存款往來約
    定書、印鑑卡、活期儲蓄存款戶約定書、印鑑卡影本各一份、支票四十九紙影本
    在卷可憑，足見被告前開自白之內容與事實相符，本件事證已臻明確，被告犯行
    堪以認定，應予以依法論科。
二、核被告所為，係犯刑法第三百三十五條第一項之普通侵占罪、第二百十六條、第
    二百十條、第二百十二條之行使偽造私文書罪、行使變造特種文書罪、第三百三
    十九條第一項、第二項之詐欺取財及詐欺得利之罪、同法第二百零一條第一項之
    偽造有價證券罪。被告委託不詳姓名之成年男子變造身分證，有犯意之聯絡及行
    為之分擔，此部分應論以共同正犯。其利用不知情之刻印商人偽造「丙○○」之
    印章，為間接正犯。又被告變造身分證後持以行使，變造之低度行為應為行使之
    高度行為所吸收，不另論罪。且偽造丙○○之署押，或以偽造之丙○○印章蓋用
    印文於前開活期存款戶約定書內申請人簽章、立約定書人（二份）、領用人、核
    可欄、印鑑卡、支票存款往來約定書內立約定書人（戶名及代表人）、立約定書
    人親自簽名蓋章、印鑑卡、開戶申請人、信用卡申請書、簽帳單等欄內，均為偽
    造私文書之階段行為，及偽造私文書之低度行為，復均為行使偽造私文書之高度
    行為所吸收，均不另論罪。又被告偽造有價證券後復持以行使，行使之低度行為
    應為偽造之高度行為所吸收，亦不另論罪。而其前開數次行使變造身分證、偽造
    私文書及詐欺取財之行為，均時間緊接，方法相同，所犯係犯罪構成要件相同之
    罪名，顯係基於概括之犯意為之，均為連續犯，依刑法第五十六條規定，均以一
    罪論。又被告所犯普通侵占罪、行使變造特種文書、偽造私文書、詐欺取財、詐
    欺得利罪、偽造有價證券等罪間，均有方法、結果之牽連關係，依刑法第五十五
    條之規定，應從較重之偽造有價證券罪處斷。又被告乙○○因離婚前，其夫負債
    累累，適有孕在身，無法工作謀生及撫育小孩，始為前開之犯行，有自白書及戶
    籍謄本一份可憑，且偽造支票及信用卡冒刷之金額非鉅，犯罪後亦自白犯罪，並
    竭力賠償被害人之損失達成和解，有和解書一份在卷為證，而自訴代理人於甲○
    庭訊中亦表明：「自訴人接受被告之道歉，不願看到被告被關之下場，因被告有
    小孩」等語，顯見被告為渡過經濟難關一時失慮致罹刑章之惡性尚輕，是甲○認
    其犯罪情輕法重，堪予憫恕，雖科以法定最低度之刑，猶嫌過重，爰依刑法第五
    十九條減輕其刑。爰審酌被告犯罪之動機、目的、犯罪之手段、被告之生活狀況
    、品行、智識程度、犯罪所生之損害及犯罪後，坦承犯行、後悔不已，並與被害
    人達成和解、態度良好等一切情狀，量處如主文所示之刑，以資懲儆。又查被告
    未曾受有期徒刑以上刑之宣告，有卷附之臺灣高等法院檢察署刑案紀錄簡覆表一
    紙在卷可參，被告犯後態度良好，經此教訓後，當知所警惕，而無再犯之虞，甲○因認所宣告之刑以暫不執行為適當，併予宣告緩刑五年，以啟自新。至於被告
    庭呈扣案變造於丙○○身分證上之乙○○照片一張，及未據扣案，但並無積極之
    證據，證明已滅失之華南商業銀行金融卡、台北銀行寶清分行信用卡各一枚（信
    用卡背面偽造之丙○○署押，因無從與該信用卡分割，而該信用卡既經甲○為沒
    收之諭知，自無須就該卡偽造署押部分，另為沒收之宣告），因均係被告所有供
    犯罪所用或所得之物，迭為被告供明在卷，爰依刑法第三十八條第一項第二款、
    第三款規定，予以宣告沒收。又偽造丙○○之印章一枚及如附表一所示偽造支票
    內偽造之「丙○○」印文共一百零六枚（因支票業經行使，已非被告所有，故僅
    沒收印文）及附表二所示之消費簽帳單（一式二聯）上偽造之「丙○○」署押各
    二枚、附表三所示偽造支票存款往來約定書、印鑑卡、活期儲蓄存款存款戶約定
    書、印鑑卡等欄內偽造「丙○○」之署押共九枚及印文十三枚、台北銀行寶清分
    行信用卡申請書內正卡人親筆中文簽名欄內偽造「丙○○」之署押一枚，雖均未
    經扣案，然既無證據，足證業已滅失，爰均應依刑法第二百十九條之規定，併予
    宣告沒收。
據上論斷，應依刑事訴訟法第三百四十三條、第二百九十九條第一項前段、刑法第五
十六條、第三百三十五條、第二百零一條第一項、第二百十六條、第二百十條、第二
百十二條、第三百三十九條第一項、第二項、第五十五條、第五十九條、第七十四條
第一款、第三十八條第一項第二款、第三款、第二百十九條，罰金罰鍰提高標準條例
第一條前段，判決如主文。
中    華    民    國     九十      年           五      月    三十一    日
                                      臺灣臺北地方法院刑事第七庭
                                          法  官  蔡  世  祺
右正本證明與原本無異。
如不服本判決，應於判決送達後十日內向甲○提出上訴狀（應附繕本），上訴於臺灣
高等法院。
                                          書記官  李  文  椿
中    華    民    國     九十      年           六      月      一      日
附錄論罪科刑法條：刑法第二百零一條第一項、第二百十六條、第二百十條、第二百
十二條、第三百三十五條、第三百三十九條第一項、第二項。
刑法第二百零一條
意圖供行使之用，而偽造、變造公債票、公司股票或其他有價證券者，處三年以上十
年以下有期徒刑，得併科三千元以下罰金。
行使偽造、變造之公債票、公司股票或其他有價證券，或意圖供行使之用，而收集或
交付  於人者，處一年以上七年以下有期徒刑，得併科三千元以下罰金。
刑法第二百十六條
行使第二百十條至第二百十五條之文書者，依偽造、變造文書或登載不實事項或使登
載不實事項之規定處斷。
刑法第二百十條
偽造、變造私文書，足以生損害於公眾或他人者，處五年以下有期徒刑。
刑法第二百十二條
偽造、變造護照、旅券、免許證、特許證及關於品行、能力、服務或其他相類之證書
、介紹書，足以生損害於公眾或他人者，處一年以下有期徒刑、拘役或三百元以下罰
金。
刑法第三百三十五條
意圖為自己或第三人不法之所有，而侵占自己持有他人之物者，處五年以下有期徒刑
、拘役或科或併科一千元以下罰金。
前項之未遂犯罰之。
刑法第三百三十九條
一意圖為自己或第三人不法之所有，以詐術使人將本人或第三人之物交付者，處五年
  以下有期徒刑、拘役或科或併科一千元以下罰金。
二以前項方法得財產上不法之利益或使第三人得之者亦同。
三前二項之未遂犯罰之。


司法院資訊處製作；財團法人民間司法改革基金會備份。
